臺灣彰化地方法院民事判決　九十一年度訴字第八四七號
　　原　　　告　庚○○○
　　　　　　　　甲○○
　　　　　　　　戊○
　 　　　　　 　莊惠斐
　　　　　　　　乙○
　　　　　　　　丁○○
　　　　　　　　己○○
　　被　　　告　丙○○
右當事人間請求侵權行為損害賠償事件，經本院刑事庭移送前來，本院判決如左：
    主      文
被告應給付原告庚○○○、甲○○、戊○、莊惠斐、乙○各新臺幣捌萬捌仟伍佰柒拾
壹元，應給付原告丁○○、己○○各新臺幣肆萬肆仟貳佰捌拾陸元，及均自民國九十
一年四月十日起至清償日止，按週年利率百分之五計算之利息。
訴訟費用由被告負擔。
本判決於原告庚○○○、甲○○、戊○、莊惠斐、乙○各以新臺幣貳萬玖仟元，原告
丁○○、己○○各以新臺幣壹萬伍仟元分別為被告供擔保後，各得假執行。
    事      實
甲、原告方面：
一、聲明：
    除供擔保金額外，如主文所示。
二、陳述：
  (一)兩造皆為訴外人莊錢之法定繼承人，莊錢於民國九十年一月三十日死亡，被告為
    獨自獲得莊錢所遺留之財產，竟意圖為自己不法之所有，未經原告之同意，於九
    十年二月二日持莊錢生前所有之印章、彰化縣二林鎮農會信用部之存摺，前往位
    於彰化縣二林鎮○○路○段二六０號「二林鎮農會信用部」，盜用莊錢印章並偽
    填新臺幣（下同）六十二萬元於二林鎮農會信用部之取款憑條上，再藉由轉帳方
    式將上開款項轉入被告自己設於二林鎮農會信用部之帳戶內，致生損害原告之財
    產權。被告偽造文書犯行業經檢察官提起公訴。
  (二)依民法第一千一百三十八條至一千一百四十一條之規定，兩造對莊錢遺產六十二
    萬元，依應繼分比例，被告及原告庚○○○、甲○○、戊○、莊惠斐、乙○皆為
    共同繼承人，每人均可分得八萬八千五百七十一元，原告丁○○、己○○為代位
    繼承人，每人各可分得四萬四千二百八十六元，然因被告以偽造文書犯行，獨吞
    莊錢之遺產，致原告受有如上金額之損害，爰依侵權行為之法律關係，提起本訴
    。
  (三)對被告抗辯之陳述：
  1.否認有欠被告錢。
  2.莊錢去世前幾個月都是原告甲○○在扶養。
三、證據：提出被繼承人莊錢繼承系統表一紙、戶籍謄本九件、臺灣彰化地方法院檢
    察署九十一年度偵字第八五六號起訴書影本一件為證。
乙、被告方面：
一、聲明：
　　駁回原告之訴。
二、陳述：
  (一)原告欠被告錢，母親、祖母的喪葬費，原告沒有與被告一起分擔。
  (二)原告沒有跟被告一起扶養父母、祖父，不能再向被告請求。
丙、本院依職權調取臺灣彰化地方法院檢察署九十年度他字第一０六六號、九十一年
    度偵字第八五六號偵查卷宗、本院九十一年訴字二三六號刑事卷宗。
    理      由
一、原告起訴主張：兩造皆為訴外人莊錢之法定繼承人，莊錢於九十年一月三十日死
    亡，被告為獨自獲得莊錢所遺留之財產，未經原告之同意，於九十年二月二日持
    莊錢生前所有之印章、彰化縣二林鎮農會信用部之存摺，前往位於彰化縣二林鎮
    ○○路○段二六０號「二林鎮農會信用部」，盜用莊錢印章，並偽填六十二萬元
    於二林鎮農會信用部之取款憑條上，再藉由轉帳方式將上開款項轉入被告自己設
    於二林鎮農會信用部之帳戶內，致生損害原告之財產權，被告偽造文書犯行業經
    檢察官提起公訴。原告與被告同為莊錢之繼承人，依應繼分比例，原告庚○○○
    、甲○○、戊○、莊惠斐、乙○各可分得八萬八千五百七十一元，原告丁○○、
    己○○為代位繼承人各可分得四萬四千二百八十六元，然因被告以偽造文書犯行
    ，致原告受有如上金額之損害，爰依侵權行為之法律關係，提起本件訴訟等語，
    被告則以：母親、祖母的喪葬費，父母、祖父的扶養費，原告均未與被告一起分
    擔，不能再向被告請求等語置辯。
二、本件原告主張上開事實，並提出被繼承人莊錢繼承系統表、戶籍謄本、臺灣彰化
    地方法院檢察署九十一年度偵字第八五六號起訴書影本為證，且為被告所不爭執
    ，復經本院調取臺灣彰化地方法院檢察署九十年度他字第一０六六號、九十一年
    度偵字第八五六號偵查卷宗、本院九十一年訴字二三六號刑事卷宗，經核與卷證
    資料相符；而被告因上開偽造文書等犯行，業經本院刑事庭判處有期徒刑六月確
    定，此有本院九十一年度訴字第二三六號刑事判決在卷可稽；堪認原告主張為真
    實。
三、按因故意或過失，不法侵害他人之權利者，負損害賠償責任，民法第一百八十四
    條第一項前段定有明文。本件原告庚○○○、甲○○、戊○、莊惠斐、乙○與被
    告，以及原告丁○○、己○○之父莊全望，均為莊錢之子女，依民法第一千一百
    三十八條及第一千一百四十一條規定，莊錢之遺產應由其等平均繼承，惟莊全望
    於繼承開始前即八十二年四月十一日業已死亡，依民法第一千一百四十條之規定
    ，其應繼分應由原告丁○○、己○○代位繼承。是以關於莊錢之遺產，原告庚○○○、甲○○、戊○、莊惠斐、乙○與被告之應繼分各為七分之一，原告丁○○
    、己○○之應繼分各為十四分之一；亦即莊錢遺留之系爭六十二萬元存款，應由
    原告庚○○○、甲○○、戊○、莊惠斐、乙○與被告各分得八萬八千五百七十一
    元，原告丁○○、己○○各分得四萬四千二百八十六元。而本件被告以偽造文書
    、詐欺取財之犯行，將系爭六十二萬元轉入自己帳戶，致原告分別受有上開金額
    之損害，是原告依首揭規定，請求被告負損害賠償責任，即屬有據。
四、按因故意侵權行為而負擔之債，其債務人不得主張抵銷，民法第三百三十九條定
    有明文。經查本件被告辯稱：母親、祖母的喪葬費，父母、祖父的扶養費，原告
    均未與被告一起分擔，不能再向被告請求等語，核其意旨，被告應係其以對原告
    之債權為抵銷之抗辯，惟本件被告係因偽造文書、詐欺取財之故意侵權行為而對
    原告負擔系爭債務，是以縱認被告所辯屬實，按諸前揭規定，被告仍不得主張抵
    銷系爭債務。因此，被告上開抵銷抗辯，並不可採。
五、從而，原告基於侵權行為之法律關係，請求被告給付原告庚○○○、甲○○、戊○、莊惠斐、乙○各八萬八千五百七十一元，給付原告丁○○、己○○各四萬四
    千二百八十六元，及均自起訴狀繕本送達被告之翌日即九十一年四月十日起至清
    償日止，按週年利率百分之五計算之利息，即有理由，應予准許。
六、原告陳明願供擔保，聲請宣告假執行，經核並無不合，爰酌定相當擔保金額宣告
    之。
據上結論：本件原告之訴，為有理由，依民事訴訟法第七十八條、第三百九十條第二
項，判決如主文。
中　　　華　　　民　　　國　　九十一　　年　　　十　　　月　　二十五　　日
                                        臺灣彰化地方法院民事第二庭
~B審判長法官　何志通
~B　　　法官　蔡紹良
~B　　　法官　鄭舜元
右為正本係照原本作成。
如不服本判決，應於判決送達後二十日內向本院提出上訴狀。
中　　　華　　　民　　　國　　九十一　　年　　　十　　　月　　二十八　　日
~B法院書記官　卓俊杰
